台灣彰化地方法院民事判決　九十三年度簡上字第九○號
　　上　訴　人　甲○○　住彰化.
　　被上訴人　　乙○○　住彰化.
右當事人間請求損害賠償事件，上訴人對於中華民國九十三年七月二十七日本院員林
簡易庭九十三年度員簡字第一七號第一審判決提起上訴，本院於九十四年四月六日言
詞辯論終結，判決如左：
    主      文
上訴駁回。
第二審訴訟費用由上訴人負擔。
    事實及理由
一、被上訴人主張：被上訴人於民國九十二年十月二十四日參與上訴人在彰化縣員林
    鎮○○路十六號一樓員林國宅Ａ棟賣場所承辦「點亮生活─住的博覽會」，為參
    展家電之廠商，展售期間自九十二年十月二十五日起至九十二年十一月九日止，
    每週一到週五自下午一時起至晚上九時止，週六、週日自上午十時起至晚上九時
    止，參展廠商每日進場時間為展售前一小時，撤場時間為晚上九時至十時間，被
    上訴人所繳交參展租金為新台幣（下同）二萬元，展售期間由上訴人與英豪保全
    股份有限公司（下稱英豪公司）簽訂契約，委託英豪公司負責展售期間之所有保
    全與管理、保管業務，並於每日晚上九點活動結束後會同保全人員簽名確認點交
    展場內之商品後才離場休息，被上訴人參展時即表明不是九二一地震災民，係上
    訴人同意被上訴人以災民身分參展，本件展覽亦無廠商須贊助之規定。詎九十二
    年十月三十日中午一時三十分許被上訴人進場時發現展覽商品中一台LG42型、型
    號MP-42PZ17電漿電視（下稱系爭電視）失竊，即告知上訴人與英豪公司總經理
    楊棟墻與現場保全員，並立刻向彰化縣警察局員林分局報案處理。嗣向上訴人及
    英豪公司請求賠償系爭電視進貨成本十二萬六千元，竟遭推諉不賠，爰依契約之
    法律關係，請求上訴人與英豪公司連帶賠償被上訴人十二萬六千元及自起訴狀繕
    本送達翌日起至清償日止，按年息百分之五計算之利息等語。
二、上訴人則以：(一)上訴人並非本件博覽會之承辦人，該活動之主辦單位為逢甲大學
    ，上訴人係以個人名義與英豪公司簽定保全契約，英豪公司於展覽期間，每天與
    被上訴人清點簽收展覽所有商品，於隔日上班時將物品清點簽收歸還被上訴人，
    更言明晚上只須看管被上訴人之物品即可，二十四小時單哨看管本展場，白天只
    須看管兩側大門，是英豪公司依保全服務契約內容，應從九十二年十月二十四日
    下午四點起至九十二年十一月九日止為負責時間。系爭電視失竊後，上訴人即要
    求英豪公司依保全服務契約內容履行之，惟英豪公司向上訴人稱伊有向保險公司
    投保、保險公司回稱不符理賠條件，所以英豪公司不願意賠償被上訴人之損失等
    語，故應由英豪公司賠償被上訴人之損失，方屬合理。又依民法第一百五十三條
    、九十八條、五百八十九條、五百九十條以及二百二十四條之規定，上訴人委託
    與英豪公司保管商品係屬寄託行為，九十二年十月二十九日晚間九點三十分，被
    上訴人將系爭電視交付保全人員賴志銘保管卻遭竊，賴志銘因而負有損害賠償責
    任，保全公司應與其雇員負同一責任，且被竊之電視市價僅九萬元，並非被上訴
    人所稱之十二萬六千元。(二)縱認上訴人應賠償被上訴人失竊電視之損失，然本件
    博覽會對於九二一地震之災民有優待租金，與一般廠商全額收取租金不同，僅贊
    助二萬元之抵貨價（非繳交租金），經上訴人四處訪查結果，發現被上訴人不具
    備九二一地震之災民身分，按一般參展家電之廠商承租六個攤位，以每個攤位租
    金一萬六千元計算，必須繳交租金九萬六千元給上訴人。又上訴人於活動期間有
    辦園遊會，按規定不是災民須收取二成之節目贊助費，被上訴人共收取園遊券二
    十一萬一千五百八十元，若以二成之節目贊助費計算，其應給付上訴人四萬二千
    三百一十六元，共計一十三萬八千三百一十六元，扣除贊助費二萬元，被上訴人
    應給付上訴人一十一萬八千三百一十六元，爰依民法第三百三十四條第一項之規
    定，主張互為抵銷等語置辯。
三、本件原審對被上訴人請求上訴人給付部分為勝訴之判決，並依職權為假執行之宣
    告，駁回被上訴人對英豪公司之請求及假執行之聲請，上訴人聲明不服，求為判
    決：(一)原判決不利於上訴人部分廢棄。(二)被上訴人在第一審之訴及假執行之聲請
    均駁回。被上訴人則聲明駁回上訴（原審駁回被上訴人請求英豪公司給付部分，
    未經被上訴人聲明不服，已告確定）。
四、得心證之理由：
　(一)查被上訴人主張其於九十二年十月二十四日參與在彰化縣員林鎮○○路十六號一
    樓員林國宅Ａ棟賣場之「點亮生活─住的博覽會」，為參展家電之廠商，展售期
    間自九十二年十月二十五日起至九十二年十一月九日止，每週一到週五自下午一
    時起至晚上九時止，週六、週日自上午十時起至晚上九時止，參展廠商每日進場
    時間為展售前一小時，撤場時間為晚上九時至十時間，展售期間由上訴人與英豪
    公司簽訂契約，委託英豪公司負責展售期間之所有保全與管理、保管業務，並於
    每日晚上九點活動結束後會同保全人員簽名確認點交展場內之商品後才離場休息
    。詎九十二年十月三十日中午一時三十分許被上訴人進場時發現系爭電視失竊，
    即告知上訴人與英豪公司總經理楊棟墻與現場保全員，並立刻向彰化縣警察局員
    林分局報案處理等事實，業據其提出保全服務契約書、點交貨單表、彰化縣警察
    局員林分局員林派出所報案單、證明書、「點亮生活─住的博覽會」參展廠商配
    合表等為證，且為上訴人所不爭執，應堪認為真實。
　(二)次查，被上訴人主張上訴人於本件博覽會展售期間對其參展之商品負有保管義務
    之事實，為上訴人所否認，辯稱該博覽會之主辦單位為逢甲大學，被上訴人係將
    商品交由英豪公司保管，被上訴人係與英豪公司成立寄託契約，應由英豪公司賠
    償被上訴人之損失云云，是本件首應審酌者兩造對被上訴人參展期間之商品是否
    有寄託關係存在，亦即上訴人對被上訴人之商品是否有保管義務。經查，被上訴
    人係與上訴人接洽本件博覽會參展事宜，且因有保全公司之關係才參展之事實，
    業據上訴人陳明：被上訴人是與伊接洽的，本來伊告訴被上訴人伊沒有辦法保管
    東西，掉了不負責，後來因為有保全公司的關係，被上訴人才參展等語在卷（見
    本院九十三年十月五日準備程序筆錄）。又依前揭該博覽會參展廠商配合及注意
    事項記載「活動時間除展覽時間外，展覽場地將不對外開放，並聘請有保全人員
    進行管理」，再參以上訴人係以其個人名義與英豪公司簽約，委託英豪公司展售
    期間之商品保管業務乙情，堪認被上訴人上開主張應為可採，否則上訴人何須以
    其個人名義與英豪公司簽約以保管被上訴人交付之商品？是本件展覽期間，上訴
    人對被上訴人當日展覽時間結束後所交付之商品，既負有保管之責，應認兩造間
    有寄託契約存在。至上訴人辯稱本件博覽會由逢甲大學主辦云云，並未舉證以實
    其說，縱或屬實，亦係上訴人與逢甲大學內部間之關係，並不能認定被上訴人與
    逢甲大學有何寄託關係存在。另被上訴人於展覽期間，雖將貨物交由英豪公司點
    收，然本件博覽會係由上訴人與英豪公司簽訂保全服務契約書，該契約之權利、
    義務關係存在上訴人與英豪公司間，英豪公司係屬上訴人保管被上訴人商品債務
    之履行輔助人，且被上訴人係因東西種類太多始予英豪公司直接點交，亦經被上
    訴人陳明：「展覽時間結束以後，我是與保全公司清點，開場時會再與保全公司
    點一次，程序上是我要與上訴人點交，再由上訴人與保全公司點交，只是東西種
    類太多，我才與保全公司直接點交，要離場時我會告訴上訴人已點交完畢才離場
    」等語在卷（見本院九十三年十月五日準備程序筆錄），自不能以被上訴人係將
    商品交由上訴人之履行輔助人英豪公司，即認被上訴人與英豪公司有寄託關係存
    在，是上訴人所辯，均無可採。
　(三)按受寄人保管寄託物，應與處理自己事務為同一之注意，其受有報酬者，應以善
    良管理人之注意為之。民法第五百九十條定有明文。本件被上訴人如前所述，就
    上訴人參加博覽會之商品，依寄託關係負有保管義務，而被上訴人曾交付參展費
    用二萬元之事實，亦為兩造所不爭執，是依上開規定，上訴人對被上訴人商品之
    保管應以善良管理人之注意為之。則系爭電視既係在參展期間失竊，上訴人復未
    證明自己於善良管理人之注意無所欠缺，自應對被上訴人負損害賠償責任。又上
    訴人主張系爭電視之進貨成本為十二萬六千元之事實，業據其提出九十二年度LG
    樂金家電商品價格表為證，上訴人對該文書之真正並不爭執，依該價格表記載，
    系爭電視之發票價為十二萬六千元、參考售價為十四萬九千元，核與被上訴人於
    九十二年十月二十九日出具、交由英豪公司人員賴志銘簽收之估價所記載系爭電
    視之金額為十四萬九千元（見原審卷第十六頁）相符，是被上訴人主張系爭電視
    之進售價格為十二萬六千元，應非無據。至上訴人雖否認系爭電視之價值為十二
    萬六千元，辯稱僅有九萬元云云，並要求被上訴人提出購買系爭電視之發票。然
    此業經被上訴人陳明其進貨發票已作帳，上訴人於原審並未爭執價格，一年後才
    要求提出發票不合理等語在卷（見本院九十三年十月二十九日準備程序筆錄），
    經查，上訴人於原審並未爭執系爭電視之價值，則其於系爭電視失竊後，迄九十
    三年十月五日本院行準備程序要求被上訴人提出發票時，約有一年之時間，被上
    訴人所稱該發票已作帳而未能提出等語，尚難認與常情相違，自不能因被上訴人
    未能提出進貨發票，即認上訴人所辯為真實，此外，上訴人復未證明系爭電視之
    價值確實遠低於上開進貨價格，其所辯尚難採信，應以被上訴人所主張之價格為
    可採。是被上訴人依寄託契約，請求上訴人賠償十二萬六千元，為有理由，應予
    准許。
　(四)末查，上訴人主張本件博覽會對於九二一地震之災民有承租之優待租金，與一般
    廠商全額收取租金不同，被上訴人不具備九二一大地震之災民身分，按一般參展
    家電之廠商承租六個攤位，以每個攤位租金一萬六千元計算，必須繳交租金九萬
    六千元給上訴人，另活動期間有辦園遊會，按規定不是災民須收取二成之節目贊
    助費，被上訴人共收取園遊券二十一萬一千五百八十元，應給付四萬二千三百一
    十六元，扣除贊助費二萬元，被上訴人應給付上訴人一十一萬八千三百一十六元
    等事實，為被上訴人所否認，辯稱：伊參展時就表明不是災明，是上訴人同意伊
    以災民身分參展，伊拿不出災民證明，上訴人也知道伊不是災民，且本件展覽並
    無廠商須贊助之規定等語。查上訴人於被上訴人參展時已知悉被上訴人並非九二
    一地震災民，上訴人仍同意上訴人以九二一地震災民身分參展之事實，業據上訴
    人自承：當時展售會對象是九二一災民，被上訴人當時並非災民，並無展售的資
    格，但伊因江代表帶來才視為災民而讓其展售等語在卷（見本院九十四年四月六
    日言詞辯論筆錄），則上訴人既明知被上訴人並非九二一地震之災民，仍同意讓
    被上訴人以災民身分參展，並以此標準向被上訴人收取參展費用，足認兩造已就
    被上訴人參展之身分及費用等事項達成合意，上訴人主張被上訴人應按一般廠商
    之資格給付九萬六千元租金云云，尚無可採。另關於參展廠商收受園遊券部分，
    ，依前揭被上訴人所提參展廠商配合及注意事項，其中受戶禮券部分僅記載「本
    次活動發送予彰化縣九二一震災戶每戶八百元之消費禮券，消費者可憑本禮券至
    本活動場中消費，並享停車優惠。請各位（即參展廠商）務必認明活動禮券之型
    式，注意禮券不可折抵現金。活動結束後，請各廠商持收取之禮券洽服務台承辦
    單位兌換金額」，並無參展廠商繳交贊助費之記載，上訴人復未證明確有該約定
    ，其主張被上訴人應按所收取園遊券二成繳交贊助費四萬二千三百一十六元云云
    ，亦無可取。是被上訴人對上訴人既未負有上開債務，上訴人主張以其對被上訴
    人之該債權與其對被上訴人之本件債務為抵銷，即為無理由，不應准許。
　(五)綜上所述，被上訴人依寄託契約，請求上訴人給付十二萬六千元及自起訴狀繕本
    送達翌日即九十三年三月十四日起至清償日止，按年息百分之五計算之利息，為
    有理由，應予准許。原審為被上訴人勝訴之判決，並依職權為假執行之宣告，核
    屬適法正當，上訴意旨指摘原判決不當，求予廢棄改判如其聲明所示，為無理由
    ，應予駁回。
六、據上論結，本件上訴為無理由，依民事訴訟法第四百三十六條之一第三項、第四
    百四十九條第一項、第七十八條，判決如主文。
中　　　華　　　民　　　國　　九十四　　年　　　四　　　月　　二十九　　日
                            臺灣彰化地方法院民事第二庭
                                            審判長法官  何志通
                                            法　　　官  黃倩玲
                                            法　　　官  羅秀緞
右為正本係照原本作成
不得上訴。
                                            法院書記官　楊年雄
中　　　華　　　民　　　國　　九十四　　年　　　四　　　月　　二十九　　日
